【裁判字號】    96,訴,2093
【裁判日期】    970715
【裁判案由】    排除侵害
【裁判全文】
臺灣臺中地方法院民事判決  96年度訴字第2093號
  原      告  甲○○  台中市西.
  訴訟代理人  劉憲璋律師
  複代理人    賴書貞律師
  被      告  丙○○  台中市○.
              乙○○  同上
  共      同
  訴訟代理人  梁宵良律師
  複代理人    周復興律師
上列當事人間請求排除侵害事件，本院於民國97年6月17日言詞
辯論終結，判決如下：
    主    文
被告應將坐落台中縣石岡鄉○○段金星面小段第575-12地號土地
上如附圖台中縣東勢地政事務所複丈成果圖所示編號C遮雨棚（
面積0.0024公頃）、編號D警衛室（面積0.0110公頃）及同上小
段第575－13地號土地上如附圖台中縣東勢地政事務所複丈成果
圖所示之大門予以拆除，並將該土地返還原告及其他共有人。
訴訟費用由被告負擔。
本判決於原告以新臺幣壹萬柒仟元供擔保後，得假執行。但被告
以新臺幣肆萬捌仟陸佰元為原告預供擔保，得免為假執行。
    事實及理由
甲、程序方面：
    按訴狀送達後，原告不得將原訴變更或追加。但擴張或減縮
    應受判決事項之聲明者，不在此限。民事訴訟法第255條第1
    項第3款定有明文。本件原告提起本訴原聲明請求：「一被
    告應將坐落台中縣石岡鄉○○段金星面小段575-3、575-6、
    575-7、575-8、575-9、575-10、575-11、575-12、575-14
    、575-15、575-16、577-4地號上建物守衛室、鐵門、水塔
    拆除，並將土地返還原告及其他共有人。二訴訟費用由被告
    負擔。三原告願供擔保請准宣告假執行。」；嗣於民國97年
    4月24日民事辯論狀變更聲明為「一被告應將坐落台中縣石
    岡鄉○○段金星面小段575-12地號土地上如台中縣東勢地政
    事務所複丈成果圖所示編號C遮雨棚（面積0.0024公頃）、
    編號D警衛室（面積0.0110公頃）及575－13地號土地上如台
    中縣東勢地政事務所複丈成果圖所示之大門予以拆除，並將
    該土地返還原告及其他共有人。二訴訟費用由被告負擔。三
    原告願供擔保請准宣告假執行。」，依前開說明，應予准許
    。
乙、實體方面：
一、原告主張：查坐落台中縣石岡鄉○○段金星面小段575-12地
    號及575－13地號土地（下稱系爭土地）係原告與訴外人陳
    廖玉滿所共有，被告陳忠江為前土地所有權人，俟因被告陳
    忠江所有上開土地遭債權人台中商業銀行股份有限公司聲請
    查封，鈞院以92年度執字第42883號執行拍賣，並由訴外人
    王國華拍賣取得，王國華再出賣予原告。被告乙○○在原告
    所有土地上架設鐵門，妨害原告通行進入原告所有之土地，
    另被告在原告所有土地上興建守衛室及遮雨棚，妨害原告之
    所有權，此於92年度執字第42883號執行卷中所附92年6月17
    日執行勘測筆錄中，記載守衛張燕福在場，指稱警衛室是被
    告乙○○所有，且乙○○在92年5月27日也具狀其在系爭土
    地上搭建倉庫及數個水塔，顯然是乙○○所蓋可稽，迭經原
    告催討，被告亦置之不理。按所有人對於無權占有或侵奪其
    所有物者，得請求返還之；對於妨害其所有權者，得請求除
    去之；有妨害其所有權之虞者，得請求防止之，原告自得請
    求被告將系爭土地上大門、警衛室、遮雨棚等地上物拆除並
    將該占用土地返還於原告及全體土地所有人等語。
    並聲明：
    1.被告應將坐落台中縣石岡鄉○○段金星面小段第575-12地
      號土地上如附圖台中縣東勢地政事務所複丈成果圖所示編
      號C遮雨棚（面積0.0024公頃）、編號D警衛室（面積0.01
      10公頃）及同上小段第575－13地號土地上如附圖台中縣
      東勢地政事務所複丈成果圖所示之大門予以拆除，並將該
      土地返還原告及其他共有人。
    2.原告願供擔保，請准宣告假執行。
二、被告則以：本件原告請求拆除之警衛室、大門，是由被告陳
    忠江、乙○○以及訴外第三人等4人共同出資興建或設置，
    有本院92年執字第42883號執行卷之執行勘測筆錄、拍賣公
    告等內容可稽，故被告2人並無單獨處分之權能，原告請求
    被告拆除及返還占有土地，並無理由，惟對於原告主張被告
    無權占有之事實並不爭執，且於96年9月19日勘驗測量筆錄
    中，被告訴訟代理人亦稱該系爭土地，現由被告使用等語置
    辯。並聲明：原告之訴及假執行之聲請均駁回，如受不利判
    決，請准被告供擔保後免為假執行。
三、得心證之理由
    本件爭點厥為，系爭土地是否遭被告無權占用？如遭占用，
    其位置、面積為何？經查：本件原告主張之事實，業據其提
    出與所述情節相符之系爭土地登記謄本及土地複丈成果圖附
    卷為證，並據本院依原告聲請囑託台中縣東勢地政事務所測
    量人員會同本院及兩造勘測系爭土地，而依上開地政機關測
    量結果可知系爭土地其中第575-12地號土地上如附圖台中縣
    東勢地政事務所土地複丈成果圖所示編號C遮雨棚（面積0.0
    024公頃）、編號D警衛室（面積0.0110公頃），及其中第57
    5－13地號土地上如附圖台中縣東勢地政事務所複丈成果圖
    所示之大門等部分為被告所占用，此有台中縣東勢地政事務
    所96年10月16日土地複丈成果圖存卷可稽，又被告對其就系
    爭土地並無任何合法使用權源乙節並無爭執，是依本院調查
    之結果，堪信原告主張被告無權占用系爭土地為真實可採。
    至被告雖抗辯稱：本件原告請求拆除之警衛室、大門，是由
    被告陳忠江、乙○○以及訴外第三人等4人共同出資興建或
    設置，有本院92年度執字第42883號執行卷之執行勘測筆錄
    、拍賣公告等內容可稽，故被告2人並無單獨處分之權能，
    原告請求被告拆除及返還占有土地，並無理由云云，然此為
    原告所否認。經本院調取前開92年度執字第42883號民事執
    行全卷查閱結果，其中被告乙○○於92年5月27日具陳報狀
    向本院陳稱：「曾向債務人（即被告）丙○○借用部分前開
    查封土地上建造倉庫一間及數個飲用水塔使用。」等語甚詳
    ，又本院92年度執字第42883號執行事件於92年6月17日到現
    場執行勘測時，現場守衛張燕福亦當場陳稱：「守衛室是第
    三人乙○○所有」等語明確，再參諸被告於97年3月7日本院
    言詞辯論期日復自承：「對於原告主張被告無權占有之事實
    並不爭執。」等語，另被告於97年9月19日本院會同地政機
    關及兩造勘測現場時亦自承：「系爭土地現由被告使用。」
    等語，綜上可見，系爭土地上編號D警衛室（面積0.0110公
    頃），應是被告乙○○出資興建，被告乙○○就該警衛室係
    原始取得所有權，即有處分權，再參諸如附圖台中縣東勢地
    政事務所複丈成果圖所示系爭土地其中第575-12地號土地上
    編號C遮雨棚（面積0.0024公頃）及第575－13地號土地上之
    大門，均與編號D警衛室（面積0.0110公頃）附連成一整體
    ，可見上開遮雨棚及大門，應屬被告二人所有，當無可疑。
    雖本院92年度執字第42883號執行卷之拍賣公告載有「其中
    575-12地號土地上有第三人乙○○等四人所有守衛室一間。
    」，然其應係以被告乙○○於92年6月17日執行勘測時之陳
    述為據，然此顯與前開卷附其餘稽證不符，亦與被告乙○○
    於92年5月27日所具陳報狀之陳報事實相違，洵無足採，此
    外，被告就其抗辯系爭警衛室、大門是由被告陳忠江、乙○
    ○以及訴外第三人等4人共同出資興建或設置，其「訴外第
    三人」究為何人？被告迄無從陳明以供本院憑酌，是被告猶
    執前詞抗辯，洵無足採。本件仍應以原告之主張較可採信為
    真實。
四、綜上所述，原告為系爭土地之所有權人，被告確有無權占用
    系爭土地如聲明所示部分使用之事實，足堪認定，則原告請
    求除去地上物並返還土地，即屬正當。從而，原告依民法第
    767條物上請求權之法律關係，訴請被告應將坐落台中縣石
    岡鄉○○段金星面小段575-12地號土地上如附圖台中縣東勢
    地政事務所複丈成果圖所示編號C遮雨棚（面積0.0024公頃
    ）、編號D警衛室（面積0.0110公頃）及575－13地號土地上
    如附圖台中縣東勢地政事務所複丈成果圖所示之大門予以拆
    除，並將該土地返還原告及其他共有人，為有理由，應予准
    許。本判決兩造分別陳明願供擔保請准宣告假執行或免為假
    執行，核均無不合，爰分別酌定相當之擔保金額，予以准許
    。
五、本件事證已臻明確，兩造其餘之攻擊防禦方法經審酌於判決
    結果不生影響，無逐一論述之必要，附此敘明。
六、訴訟費用負擔之依據：民事訴訟法第78條、第85條第1項前
    段。
中    華    民    國    97    年    7    月    15    日
                  民事第四庭    法  官  呂明坤
正本係照原本作成。
如對本判決上訴，須於判決送達後20日內向本院提出上訴狀。
中    華    民    國    97    年    7    月    15    日
                                書記官  吳慕先


司法院資訊處製作；財團法人民間司法改革基金會備份。
